最高法院刑事判決　　　　　　　　　　　　　　　　九十三年度台非字第二六０號
　　上訴人　最高法院檢察署檢察總長
　　被　告　甲○○
　　　　　　　　　　︵現在台灣台中監獄執行中︶
右上訴人因被告竊盜案件，對於台灣高等法院台中分院中華民國九十年二月十三日第
二審確定判決︵八十九年度上易字第二八六六號，起訴案號：台灣台中地方法院檢察
署八十九年度偵字第五三四九號︶，認為違法，提起非常上訴，本院判決如左：
    主  文
原判決關於罪刑部分撤銷。
甲○○連續攜帶兇器竊盜，處有期徒刑壹年陸月。扣案手電筒、鐵槌、小刀各壹支及
螺絲起子貳支，均沒收。
    理  由
非常上訴理由稱：﹁按刑法第四十七條規定之累犯，以受有期徒刑之執行完畢，或受
無期徒刑或有期徒刑一部之執行而赦免後，五年以內，再犯有期徒刑以上之罪者，始
足當之。又被告所犯數罪，如符合刑法第五十條、第五十一條應併合處罰之要件，雖
經法院分別判處有期徒刑確定，其中一罪且先執行有期徒刑期滿。嗣法院又依檢察官
之聲請，以裁定定數罪之應執行刑確定，則在所裁定之執行刑尚未全部執行完畢以前
，各罪之宣告刑均不發生執行完畢之問題，其在未裁定前已先執行期滿之罪，僅應將
其已執行之刑期自應執行刑中扣除，不能認該罪已執行完畢，自亦不能據為成立累犯
之要件︵參見最高法院八十八年度台非字第一六一號判決︶。查本件被告甲○○固曾
於民國〔下同〕八十三年間因違反麻醉藥品管理條例罪︵即附表所列甲罪︶，經判處
有期徒刑五月，於八十四年三月十三日執行完畢。惟此部分違反麻醉藥品管理條例罪
與其另犯之違反麻醉藥品管理條例罪︵即附表所列乙罪︶，嗣經檢察官聲請台灣高等
法院台中分院，於九十三年七月二十八日，以九十三年度聲字第五二八號裁定合併定
應執行之刑為有期徒刑五年四月，尚未全部執行完畢，︵按被告所犯如附表所列甲、
乙、丙三罪中，甲、乙二罪合於數罪併罰，惟執行檢察官誤為乙、丙二罪合於數罪併
罰，而聲請以八十四年度聲字第二五一三號︵非常上訴書誤載為第二五一四號，下同
︶裁定定其應執行刑有期徒刑五年六月，並單獨執行甲罪自八十三年十月十四日至八
十四年三月十三日，致原判決誤為甲罪已執行完畢。至八十四年度聲字第二五一三號
裁定應執行刑有期徒刑五年六月，則發監執行自八十四年五月四日至八十九年五月十
三日止，〔八十四年三月十四日至八十四年五月三日則係乙罪羈押折抵刑期，故被告
實未出監所〕，而於八十六年四月二日假釋出監。惟因於八十九年間另犯竊盜等罪而
撤銷假釋，經發監執行殘刑自九十年二月二十七日至九十三年六月二十八日止。嗣因
八十四年度聲字第二五一三號裁定違背法令，經提起非常上訴，以九十三年度台非字
第一三一號判決撤銷，始再將甲、乙二罪聲請以九十三年度聲字第五二八號裁定定其
應執行刑，附此敘明︶。此有台灣台中地方法院檢察署八十四年度執更字第二二五八
號、八十九年度執緝字第一二五九號卷所附檢察官執行指揮書可稽。是依上開說明，
本件自不能以被告於其所犯數罪中之一違反麻醉藥品管理條例，已於八十四年三月十
三日執行完畢，即論其於八十九年三月六日所犯之竊盜罪為累犯。原判決依累犯予以
論科，顯屬違法，案經確定，且於被告不利，爰依刑事訴訟法第四百四十一條、第四
百四十三條提起非常上訴，以資糾正。﹂等語。
本院按判決適用法則不當者，為違背法令，刑事訴訟法第三百七十八條定有明文。又
依刑法第四十七條之規定，累犯之成立，必須曾受有期徒刑之執行完畢，或受無期徒
刑或有期徒刑一部之執行而赦免後，五年以內再犯有期徒刑以上之罪者，始足當之。
本件原判決以被告甲○○意圖為自己不法之所有及基於概括之犯意，先於八十九年三
月六日晚間九時四十分許，攜帶其所有兇器鐵槌、小刀、螺絲起子等物，在台中縣大
肚鄉○○路瑞景大樓旁路邊，擬竊取黃正河所有自小客車，為警發覺而未得逞，又於
八十九年五月五日清晨二時許，在台中市○○路與十甲東路口，持其所有兇器鐵製板
手︵已丟棄滅失︶竊取李源讚所有營業大貨車一輛，旋以電話通知李源讚匯款贖車而
得款，再於八十九年七月九日上午四時許，在台中縣太平市○○路○段四五號，持其
所有兇器鐵製活動扳手︵已滅失︶竊取陳旗昌所有自用大貨車一輛，嗣為警查獲，因
認被告所為成立刑法第三百二十一條第一項第三款之攜帶兇器竊盜罪，先後三次犯行
時間緊接，犯構成要件相同之罪名，係基於概括犯意，為連續犯，依刑法第五十六條
規定以論以一既遂罪，並加重其刑，又被告前於八十三年間因違反麻醉藥品管理條例
罪，經法院判處有期徒刑五月確定，於八十四年三月十三日執行完畢，有卷內前科資
料表可按，五年以內再犯本件有期徒刑以上之罪，為累犯，依刑法第四十七條規定遞
加其刑，爰撤銷第一審不當之判決，審酌被告犯罪動機等情狀，量處有期徒刑一年八
月，扣案手電筒、鐵槌、小刀各一支及螺絲起子二支，均沒收各等情，固非無見。然
查被告係於八十二至八十三年間犯違反麻醉藥品管理條例之罪︵即附表所列甲罪︶，
經台灣台中地方法院判處有期徒刑五月︵八十三年度易字第四二四五號，八十三年八
月十五日確定，八十三年十月二十六日送監執行，檢察官執行指揮書執行完畢日期為
八十四年三月十三日〔台灣台中地方法院檢察署八十三年度執緝字第一三七六號〕︶
，復於八十三年七月二十七日至八月初之間犯違反麻醉藥品管理條例之罪︵即附表所
列乙罪︶，經台灣高等法院台中分院判處有期徒刑五年二月︵八十四年度上訴字第五
二三號，八十四年五月四日確定，檢察官執行指揮書〔台灣台中地方法院檢察署八十
四年執新字第三六五０號〕記載刑期自八十四年五月四日起算至八十九年五月十三日
止，八十四年三月十四日至同年五月三日羈押折抵刑期︶，另於八十三年九月間犯違
反麻醉藥品管理條例之罪︵即附表所列丙罪︶，經台灣台中地方法院判處有期徒刑七
月︵八十三年度易字第七０六九號，八十四年五月二十五日確定，檢察官執行指揮書
〔台灣台中地方法院檢察署八十四年執新字第三九七０號〕記載刑期自八十九年五月
十四日起算至八十九年十二月十三日止，並接續前開第三六五０號指揮書執行，而於
八十六年四月二日假釋出監︶，被告所犯上開三罪，因乙罪之犯罪時間在甲罪判決確
定之前，丙罪之犯罪時間在甲罪判決確定之後，依刑法第五十條至第五十三條之規定
，自應就甲、乙二罪合併定其應執行之刑，丙罪則單獨執行；而台灣台中地方法院八
十四年度聲字第二五一三號刑事裁定誤將乙、丙二罪合併定應執行之刑，於法不合，
業經本院九十三年度台非字第一三一號刑事判決予以撤銷，並駁回檢察官之聲請，另
由台灣高等法院台中分院以九十三年度聲字第五二八號刑事裁定，就甲、乙二罪合併
定其應執行有期徒刑五年四月，且被告因於八十九年間另犯竊盜等罪而撤銷假釋，經
發監執行殘刑自九十年二月二十七日至九十三年六月二十八日止︵台灣台中地方法院
檢察署檢察官執行指揮書：八十九年執緝新字第一二五九號︶各在案，有上開刑事判
決、刑事裁定、執行卷內檢察官執行指揮書及台灣高等法院被告全國前案紀錄表在卷
可稽。是上開甲罪雖經送監執行，刑期自八十三年十月十四日起原至八十四年三月十
三日止期滿，但因與乙罪合併定應執行之刑，及撤銷假釋執行殘刑至九十三年六月二
十八日始期滿，被告於八十九年三至七月間犯本件竊盜罪時，甲罪尚未執行完畢，與
累犯之要件不符，自不得論以累犯。乃原判決不察，竟論以累犯，並加重其刑，顯有
判決適用法則不當之違背法令。案經確定，且對被告不利，非常上訴意旨執以指摘，
洵有理由，應將原判決關於罪刑部分撤銷，自為判決如主文所示，以資糾正。
據上論結，應依刑事訴訟法第四百四十七條第一項第一款但書，刑法第五十六條、第
三百二十一條第一項第三款、第三十八條第一項第二款，判決如主文。
中　　　華　　　民　　　國　　九十三　　年　　 十一 　　月　　 十一 　　日
                              最高法院刑事第十庭
                                  審判長法官  呂　潮　澤
                                        法官  吳　昆　仁
                                        法官  孫　增　同
                                        法官  吳　昭　瑩
                                        法官  劉　介　民
      右正本證明與原本無異
                                              書  記  官
中　　　華　　　民　　　國　　九十三　　年　　 十一 　　月　　 十六 　　日
                                                                        Ａ
附錄論罪法條全文：
　　刑法第三百二十一條第一項第三款
　　  犯竊盜罪而有左列情形之一者，處六月以上五年以下有期徒刑：
　　　　一　於夜間侵入住宅或有人居住之建築物、船艦，或隱匿其內而犯之者。
　　　　二　毀越門扇、牆垣或其他安全設備而犯之者。
　　　　三　攜帶兇器而犯之者。
　　　　四　結夥三人以上而犯之者。
　　　　五　乘火災、水災或其他災害之際而犯之者。
　　　　六　在車站或埠頭而犯之者。
　　  前項之未遂犯罰之。
附表：被告甲○○犯罪案件一覽表
┌─┬────┬────┬─────┬─┬──────┬─┬─────┬─────┬──────┐
│案│        │        │犯    罪  │偵│            │最│          │  確   定 │            │
│  │ 罪  名 │宣 告 刑│          │查│ 案    號   │後│ 案    號 │          │ 備      註 │
│序│        │        │日    期  │機│            │事│          │  日   期 │            │
│  │        │        │  　　　  │關│ 　　　　   │實│  　　　  │  　  　  │            │
│  │        │        │          │  │            │審│          │          │            │
├─┼────┼────┼─┬─┬─┼─┼─┬─┬──┼─┼─┬─┬─┼─┬─┬─┼──────┤
│  │違反麻醉│        │  │  │  │台│  │  │８  │台│  │  │５│  │  │  │            │
│甲│藥品管理│有期徒刑│３│至││中│年│偵│２  │中│年│易│４│年│月│日│非法吸用。  │
│  │條例    │五月    ││  │4.│地││  │９  │地││  │２││８││            │
│  │        │        │  │  ││檢│  │  │６  │院│  │  │４│  │  │  │            │
│  │        │        │  │  │  │  │  │  │    │  │  │  │  │  │  │  │            │
├─┼────┼────┼─┼─┼─┼─┼─┼─┼──┼─┼─┼─┼─┼─┼─┼─┼──────┤
│  │違反麻醉│        │  │  │  │　│  │  │７  │台│  │  │　│  │  │  │            │
│乙│藥品管理│有期徒刑││至│初│同││偵│７  │中││上│３││５│４│非法吸用。  │
│  │條例    │五年二月│7.│  │8.│　│  │  │０  │高│  │訴│２│  │  │  │            │
│  │        │        ││  ││右│  │  │３  │分│  │  │５│  │  │  │            │
│  │        │        │  │  │  │  │  │  │１  │院│  │  │  │  │  │  │            │
├─┼────┼────┼─┼─┼─┼─┼─┼─┼──┼─┼─┼─┼─┼─┼─┼─┼──────┤
│  │違反麻醉│        │  │  │  │　│  │  │、０│台│  │  │９│  │  │  │            │
│丙│藥品管理│有期徒刑│７│至│１│同││偵│２０│中││易│６││５││非法吸用。  │
│  │條例    │七月    │9.│  │10.│　│  │  │７８│地│  │  │０│  │  │  │5.於台中│
│  │        │        ││  ││右│  │  │６６│院│  │  │７│  │  │  │高分院審理中│
│  │        │        │  │  │  │  │  │  │８１│  │  │  │  │  │  │  │撤回上訴。  │
│  │        │        │  │  │  │  │  │  │１  │  │  │  │  │  │  │  │            │
└─┴────┴────┴─┴─┴─┴─┴─┴─┴──┴─┴─┴─┴─┴─┴─┴─┴──────┘
